臺灣臺北地方法院刑事判決　　　　　　 100年度易字第1899號
公　訴　人　臺灣臺北地方法院檢察署檢察官
被　　　告　程惠娟
上列被告因詐欺案件，經檢察官提起公訴（一○○年度偵字第一
七四一號、一○○年度偵字第一○八三九號），被告於準備程序
中先就被訴事實為有罪之陳述，經本院告以簡式審判之旨，並聽
取當事人之意見後，本院合議庭裁定行簡式審判程序，判決如下
：
    主  文
程惠娟幫助意圖為自己不法之所有，以詐術使人將本人之物交付
，處拘役肆拾日，如易科罰金，以新臺幣壹仟元折算壹日。緩刑
貳年。
    事  實
一、程惠娟明知將金融帳戶之存摺、金融卡及密碼提供予他人使
    用，將可能幫助他人遂行詐騙行為，仍基於幫助他人詐欺取
    財之犯意，於民國九十七年八月二日前某不詳時間，在不詳
    地點，將其斯時所聘請之外籍看護人員ＫＩＳＭＡＷＡＴＩ
    （所涉詐欺罪嫌，另經臺灣板橋地方法院檢察署【下稱板橋
    地檢署】檢察官以九十九年度偵緝字第二四二○號不起訴處
    分書、臺灣臺南地方法院檢察署【下稱臺南地檢署】檢察官
    以九十九年度偵字第一七一八四號不起訴處分書為不起訴處
    分確定）前所申辦之華泰商業銀行股份有限公司（下稱華泰
    銀行）大同分行第0000000000000號帳戶（下
    稱系爭帳戶）之存摺、金融卡及密碼，提供予真實姓名、年
    籍不詳之成年人使用以幫助之。嗣該成年人即基於意圖為自
    己不法所有之犯意，(一)於九十七年八月二日前某不詳時間，
    以帳號「Ｚ000000000」登入雅虎奇摩拍賣網站，
    刊登欲拍賣「近全新ＮｉｋｏｎＤ８０單眼數位相機」，得
    標者應於得標後逕將貨款匯至系爭帳戶之不實訊息，適李逸
    超於九十七年八月二日十六時四十三分許，上網瀏覽該拍賣
    訊息後，因而陷於錯誤，下標競買上開商品，且在得標後，
    旋於同日二十一時四分許，匯款新臺幣（下同）二萬元至系
    爭帳戶內，旋遭該成年人提領一空；(二)於九十七年八月三日
    前某不詳時間，以帳號「ｈｓｈａｎｗａｎ」登入雅虎奇摩
    拍賣網站，刊登欲拍賣「九成五新Ａｐｐｌｅ  Ｍａｃｂｏ
    ｏｋ白色超大１００Ｇ硬碟２˙０ＧＨｚ」之不實訊息，適
    許丁國於九十七年八月三日十時二十七分許，上網瀏覽該拍
    賣訊息後，旋即下標競買上開商品，許丁國得標後，該成年
    人復以電子郵件帳號ｈｓｈａｎｗａｎ＠ｇｍａｉｌ．ｃｏ
    ｍ向許丁國佯稱：需先將貨款匯至系爭帳戶內始得出貨云云
    ，致許丁國因而陷於錯誤，於翌（四）日十六時五十七分許
    ，匯款二萬二千一百五十元至系爭帳戶內，旋遭該成年人提
    領一空。嗣因李逸超、許丁國於匯款後，均未收到所競買之
    商品，察覺有異，報警處理，始循線查悉上情。
二、案經許丁國訴由新北市政府警察局三重分局報告板橋地檢署
    檢察官呈請臺灣高等法院檢察署檢察長令轉臺灣臺北地方法
    院檢察署（下稱臺北地檢署），及臺南地檢署檢察官呈請臺
    灣高等法院檢察署檢察長令轉臺北地檢署檢察官偵查起訴。
    理  由
一、認定事實所憑之證據：
    上開事實一之部分，業據被告程惠娟於本院一○○年九月二
    十二日審理時供承不諱（本院當日審判筆錄參照），核與證
    人即告訴人許丁國、證人即被害人李逸超之指訴綦詳（證人
    許丁國部分，板橋地檢署九十七年度偵字第二九三四七號卷
    第十二頁、第十三頁參照；證人李逸超部分，南投縣政府警
    察局草屯分局卷第八頁、第九頁，南投地檢署九十七年度偵
    字第五二○七號卷第五頁、第六頁參照），核與證人ＫＩＳ
    ＭＡＷＡＴＩ、張珈華、周育如之證述情節大致相符（證人
    ＫＩＳＭＡＷＡＴＩ部份，板橋地檢署九十九年度偵緝字第
    二四二○號卷第四頁、第五頁、第二二頁至第二四頁，臺南
    地檢署九十九年度核交字第五二四六號卷第十四頁、第十五
    頁、第三三頁，臺北地檢署九十九年度偵緝字第一七五四號
    卷第四頁、第五頁、第二二頁、第二三頁，臺北地檢署一○
    ○年度偵字第一七四一號卷第二三頁至第二八頁參照；證人
    張珈華部分，臺北地檢署一○○年度偵字第一七四一號卷第
    六三頁至第六五頁參照；證人周育如部分，臺北地檢署一○
    ○年度偵字第一七四一號卷第六九頁、第七十頁參照），並
    有華泰銀行九十七年九月十八日（九七）華泰總大同字第○
    七六四二號函、一○○年一月二十一日（一○○）華泰總大
    同字第○○七一三號函、一○○年二月十五日（一○○）華
    泰總大同字第○一三○二號函、一○○年三月二日（一○○
    ）華泰總大同字第○一七九七號函檢送系爭帳戶開戶資料及
    交易明細表、自動櫃員機交易明細表、雅虎拍賣網站網頁列
    印資料、得標證明、匯款收據、許丁國與該成年人間之往來
    電子郵件影本各一份等件附卷可稽（板橋地檢署九十七年度
    偵字第二九三四七號卷第六頁至第十一頁、第十九頁至第二
    六頁、第二八頁、第三十頁至第三七頁，臺南地檢署九十九
    年度核交字第五二四六號卷第十七頁至第二五頁，臺北地檢
    署一○○年度偵字第一七四一號卷第十一頁至第十九頁、第
    五十頁至第五四頁，南投縣政府警察局草屯分局卷第十四頁
    、第十五頁參照），堪認被告所為任意性自白核與事實相符
    ，堪予採信。綜上所述，本件事證明確，被告犯行堪以認定
    ，應予依法論科。
二、論罪科刑之法律適用：
  (一)按刑法上之幫助犯，係對於犯罪與正犯有共同之認識，而以
    幫助之意思，對於正犯資以助力，而未參與實施犯罪之行為
    者而言（最高法院七十五年度臺上字第一五○九號、八十八
    年度臺上字第一二七○號判決亦同此意旨）。是以，如未參
    與實施犯罪構成要件之行為，且係出於幫助之意思提供助力
    ，即屬幫助犯，而非共同正犯。本件被告程惠娟基於幫助之
    犯意，提供系爭帳戶之存摺、金融卡及密碼予真實姓名、年
    籍不詳之成年人，該成年人利用被告之幫助，意圖為自己不
    法之所有，施用詐術使告訴人許丁國及被害人李逸超陷於錯
    誤，因而於上述時間分別匯款至系爭帳戶內，是被告所為係
    參與詐欺罪構成要件以外之行為，且在無證據證明被告係以
    正犯而非以幫助犯之犯意參與犯罪之情形下，應認其所為係
    幫助犯而非正犯行為。是核被告程惠娟所為，係幫助犯刑法
    第三百三十九條第一項詐欺取財罪。被告幫助他人犯上開詐
    欺罪，爰依刑法第三十條第二項之規定，按正犯之刑減輕之
    。
  (二)被告以一幫助詐欺取財行為，使該成年人得以分別詐騙許丁
    國及李逸超，致其等陷於錯誤，因而交付財物，為想像競合
    犯，應依刑法第五十五條之規定從一重處斷。
  (三)爰審酌被告在此不法份子犯案猖獗，利用帳戶掩飾、隱匿詐
    財贓款之事迭有所聞之際，竟仍提供系爭帳戶供他人從事不
    法使用，間接導致犯罪集團因使用人頭帳戶，阻礙警方之查
    緝，致犯罪之追查趨於複雜困難，更造成告訴人及被害人財
    物之損失，嚴重危害交易秩序與社會治安，造成之危害非輕
    ，本應予以嚴懲，惟其犯後坦承犯行，態度良好，且於本院
    審理時，主動賠償告訴人、被害人之損害，與其等達成和解
    ，顯見其頗知悔悟等一切情狀，量處如主文所示之刑，並諭
    知易科罰金之折算標準，以示懲儆。
  (四)又被告前未曾受有期徒刑以上刑之宣告，有臺灣高等法院被
    告前案紀錄表在卷可佐，其一時失慮，偶罹刑典，事後已坦
    承犯行，並於本院一○○年九月二十二日行準備程序時，當
    庭賠償告訴人及被害人之損害，與其等達成和解，告訴人及
    被害人亦當庭表示願意給予被告自新機會，此有本院一○○
    年九月二十二日準備程序筆錄一份附卷可稽，顯見其深具悔
    意，因認被告經此刑之宣告後，應知警惕而無再犯之虞，本
    院認暫不執行其刑為當，予以宣告緩刑，用啟自新。
據上論斷，應依刑事訴訟法第二百七十三條之一第一項、第二百
九十九條第一項前段，刑法第三百三十九條第一項、第三十條第
一項前段、第二項、第五十五條、第四十一條第一項前段、第七
十四條第一項第一款，刑法施行法第一條之一，判決如主文。
本案經檢察官蘇維達到庭執行職務。
中    華    民    國   100    年    9     月    30    日
                  刑事第二庭    法  官  張詩芸
以上正本證明與原本無異。
如不服本判決應於收受送達後10日內向本院提出上訴書狀，並應
敘述具體理由；其未敘述上訴理由者，應於上訴期間屆滿後20日
內向本院補提理由書（均須按他造當事人之人數附繕本）「切勿
逕送上級法院」。告訴人或被害人如對於本判決不服者，應具備
理由請求檢察官上訴，其上訴期間之計算係以檢察官收受判決正
本之日期為準。
                                書記官  宋德華
中    華    民    國   100    年    10    月    3     日
附錄本案論罪科刑法條全文
中華民國刑法第三百三十九條
（普通詐欺罪）
意圖為自己或第三人不法之所有，以詐術使人將本人或第三人之
物交付者，處五年以下有期徒刑、拘役或科或併科一千元以下罰
金。
以前項方法得財產上不法之利益或使第三人得之者，亦同。
前二項之未遂犯罰之。